【裁判字號】    99,台上,6202
【裁判日期】    991007
【裁判案由】    偽造有價證券等罪
【裁判全文】
最高法院刑事判決            九十九年度台上字第六二０二號
上  訴  人  勝達人力仲介有限公司
兼 代表 人
及反訴被告  甲○○
共      同
代  理  人
兼上列一人
選任辯護人  許坤立律師
            郭香吟律師
            陳明欽律師
被      告
兼 反訴 人  乙○○
上列上訴人等因自訴被告偽造有價證券等罪及被告反訴甲○○誣
告案件，不服台灣高等法院中華民國九十七年七月十日第二審判
決（九十七年度上訴字第一五一二號，自訴案號：台灣台北地方
法院九十五年度自字第三六號），提起上訴，本院判決如下：
    主  文
上訴駁回。
    理  由
壹、甲○○誣告及乙○○被訴偽造有價證券部分：
按刑事訴訟法第三百七十七條規定，上訴於第三審法院，非以判
決違背法令為理由，不得為之。是提起第三審上訴，應以原判決
違背法令為理由，係屬法定要件。如果上訴理由書狀並未依據卷
內訴訟資料，具體指摘原判決不適用何種法則或如何適用不當，
或所指摘原判決違法情事，顯與法律規定得為第三審上訴理由之
違法情形，不相適合時，均應認其上訴為不合法律上之程式，予
以駁回。又刑事訴訟法第一百六十一條第一項規定：檢察官就被
告犯罪事實，應負舉證責任，並指出證明之方法，此項規定，於
自訴程序同有適用。因此，自訴人對於自訴之犯罪事實，應負實
質之舉證責任。倘自訴人所提出之證據，不足為被告有罪之積極
證明，或其闡明之證明方法，無從說服法院形成被告有罪之心證
，基於無罪推定之原則，自應為被告無罪之諭知。本件原判決綜
合全部卷證資料，認定上訴人甲○○有其事實欄所載之誣告犯行
明確。而維持第一審論處甲○○意圖他人受刑事處分，向該管公
務員誣告罪刑；另認不能證明被告乙○○有原判決上訴人勝達人
力仲介有限公司（下稱勝達公司）、甲○○自訴意旨所指之偽造
有價證券犯行，因而維持第一審該部分諭知乙○○無罪之判決，
駁回上訴人等在第二審該部分之上訴，已分別詳敘其所憑之證據
及認定之理由，暨無從為乙○○有罪判決之心證理由；對於甲○
○否認誣告之各辯解，亦依調查所得證據詳予指駁、說明。由形
式上觀察，無足以影響判決結果之違法情形存在。上訴意旨均略
稱：(一)、原判決附表（下稱附表）所示支票之受款人欄及支票存
簿存根欄均為空白，與甲○○開立支票於存根欄記載發票日期、
受款人及金額等情形不符，且果係開票予詹雅惠、范宸瑄及鍾婉
萍清償借款，何以受款人處未記載其等姓名？顯徵支票係遭乙○
○偽造，原判決就此有利於甲○○之證據，未說明不採之理由，
有判決不載理由之違法；依一般經驗法則，票據存根所載日期非
實際開票日，原判決援引第一審判決之證據，同認定附表所示支
票應係其於民國九十三年六、七月間所開立，與客觀事實不符，
損及甲○○之審級利益併有判決未載理由之違誤。(二)、證人詹雅
惠、范宸瑄及鍾婉萍之證詞前後不一，且無法提出相關借款或資
金來源資料，原判決就甲○○對上揭證人供述之質疑及證人陳昭
全於原審有利於甲○○之證詞，未說明不採之理由，逕依詹雅惠
等具瑕疵之證詞為甲○○論罪之依據，採證違法併有判決不備理
由之可議；又原審未依甲○○之聲請傳喚詹雅惠、范宸瑄及鍾婉
萍到庭查明借款等實情，復未調查乙○○所稱之宜蘭同學及借款
者之資料，未說明不予調查之理由，均有應於審判期日調查之證
據未予調查及判決理由不備之違法。再經查悉乙○○所稱向范宸
瑄調借存入勝達公司之新台幣一百二十萬元，實係甲○○向其父
游旺欉所調借，並交付乙○○存入公司帳戶，有相關取款憑條翻
拍照片可憑，乙○○及范宸瑄之供述不實，原審同有證據調查未
盡之違法等語。惟查：(一)、犯罪事實之認定、證據之取捨及證明
力之判斷，俱屬事實審法院之職權，苟其取捨判斷不違背經驗法
則與論理法則，即不能指為違法。又證人之證言縱令先後未盡相
符，但事實審法院本於審理時所得之心證，就其證言一部分認為
確實可信予以採取，原非證據法則所不許。又同一證人前後供述
證詞歧異，則採信同一證人之部分證言時，當然排除其他部分之
證言，此為法院取捨證據法理上之當然結果，縱未於判決理由內
說明捨棄他部分證言，仍非理由不備。本件原判決已詳細敘明依
憑甲○○供承於九十三年五月間已將勝達公司及其本人之支票簿
、印鑑章收回，乙○○於同年七月間已無法取得該印鑑章及支票
簿等供詞，證人詹雅惠、范宸瑄、鍾婉萍、張依萍、郭永華及乙
○○分別於本案及另案審理時之證詞，佐以卷附相關支票、退票
理由單、銀行活期存款存摺內頁及光碟櫃歷史明細查詢系統、支
票存根、日記帳本、記帳明細、銀行對帳單、民事判決、會單、
掛失止付票據提示人資料查報表、遺失票據申報書、託收票據紀
錄表等證據資料，參互勾稽判斷，於理由內逐一論述剖明其採證
認事之理由，且就摒棄甲○○否認誣告犯罪之各辯解及證人呂佩
綺、游筑珺、劉鸞嬌、陳昭全於審理時之證詞，如何不足為甲○
○有利之認定等情，於理由內詳為論述、指駁，並敘明本於調查
所得之心證，分別定其取捨而為事實判斷之理由；另敘明甲○○
既有積欠證人范宸瑄、鍾婉萍、詹雅惠款項或會款，勝達公司亦
積欠詹雅惠薪資等事實，乙○○依甲○○指示填載支票，無證據
證明有偽造支票犯行之理由，所為各論斷及說明，無違經驗法則
與論理法則，且屬事實審法院取捨證據職權之適法行使，尚難漫
指為違法；未同時說明其他與判決本旨無關之證據如何不足採，
乃取捨證據之當然結果，尚非理由不備。又我國刑事訴訟法之第
二審採覆審制，就被告案件經上訴之部分，為完全重複之審理，
第二審法院就其調查證據之結果，本於自由心證而認定事實及適
用法律，其職權與第一審法院雷同，故第二審就其審理結果自為
判決，並非審查第一審判決之當否，毋庸與第一審判決為比較說
明。原判決認第一審判決認事用法及量刑並無不當予以維持，縱
其相關證據之取捨及說明與第一審判決書記載無異，亦屬其本諸
調查證據之結果為審認，無損害甲○○之審級利益可言。(二)、支
票未記載受款人者，以執票人為受款人，票據法第一百二十五條
第二項定有明文。原判決已說明如何認定系爭支票係由甲○○與
乙○○及證人詹雅惠會算後，同意簽發予詹雅惠、范宸瑄、鍾婉
萍以清償債務之理由稽詳，縱支票上未列載受款人或未登載於支
票存簿存根欄，均無從為甲○○有利之認定。(三)、刑事訴訟法所
稱依法應於審判期日調查之證據，係指與待證事實有重要關係，
在客觀上顯有調查必要性之證據而言，其範圍並非漫無限制，必
其證據與判斷待證事實之有無，具有關聯性，得據以推翻原判決
所確認之事實，而為不同之認定，若僅枝節性問題，或所證明之
事項已臻明確，或就同一證據再度聲請調查，自均欠缺其調查之
必要性，未為無益之調查，無違法可言。經查，詹雅惠、范宸瑄
、鍾婉萍於第一審已經法官合法訊問，且以證人身分具結證述，
並經交互詰問（見第一審卷(二)第七十頁以下筆錄），已確實保障
甲○○對質詰問權，依刑事訴訟法第一百九十六條規定，如別無
訊問必要者，本不得再行傳喚，甲○○聲請傳喚，核其關於詹雅
惠等持票原因等待證事項與第一審調查內容同旨（見原審卷第一
二四至一二六頁），原審併已說明無再傳喚詹雅惠等到庭調查之
理由，縱未說明其他無益調查必要之理由，均不能指為違法。再
本院為法律審，應以第二審判決所確認之事實為基礎，據以判斷
原審判決是否違背法令，故於第二審判決後，不得主張新事實或
提出新證據為其第三審之上訴理由。上訴人等於上訴本院時始提
出所載游旺欉之取款憑條等證據資料請求調查，以證明乙○○有
被訴偽造有價證券之犯行，本院自無從審酌。此外，上訴意旨，
就原審依職權採證認事之適法行使，或就原判決已說明事項，專
憑己見，泛指為違法，且為單純事實之爭執，或與判決本旨無關
之枝節問題為事實之爭辯，俱非適法之第三審上訴理由，應認上
訴人等之上訴為不合法律上之程式，均予以駁回。
貳、乙○○被訴侵占部分：
按刑事訴訟法第三百七十六條所列各罪之案件，經第二審判決者
，不得上訴於第三審法院，法有明文。被告乙○○被訴涉犯刑法
第三百三十五條第一項、第三百三十六條第二項侵占部分，核屬
刑事訴訟法第三百七十六條第三款之罪，依前開說明，既經第二
審判決，自不得上訴於第三審法院，上訴人等猶提起上訴，顯為
法所不許，應併予駁回。
據上論結，應依刑事訴訟法第三百九十五條前段，判決如主文。
中    華    民    國  九十九  年    十    月    七    日
                      最高法院刑事第十一庭
                          審判長法官  石  木  欽
                                法官  洪  佳  濱
                                法官  韓  金  秀
                                法官  段  景  榕
                                法官  陳  世  雄
本件正本證明與原本無異
                                      書  記  官
中    華    民    國  九十九  年    十    月   十二   日
                                                      Ｅ

司法院資訊處製作；財團法人民間司法改革基金會備份。
